【裁判字號】    99,上訴,528
【裁判日期】    990406
【裁判案由】    毒品危害防制條例
【裁判全文】
臺灣高等法院臺中分院刑事判決         99年度上訴字第528號
上  訴  人
即  被  告  乙○○
指定辯護人  本院公設辯護人丙○○
上列上訴人因違反毒品危害防制條例案件，不服臺灣彰化地方法
院98年度訴字第1959號中華民國99年1月19日第一審判決（起訴
案號：臺灣彰化地方法院檢察署98年度偵字第8694號），提起上
訴，本院判決如下：
    主    文
上訴駁回。
    犯罪事實
一、乙○○知悉甲基安非他命屬毒品危害防制條例第2條第2項第
    2款規定之第二級毒品，非經許可，不得販入、賣出，竟各
    別基於營利意圖而販賣第二級毒品甲基安非他命之犯意，由
    SAYSURIYA SANIT（中文譯名「山尼」，泰國國籍，下稱「
    山尼」）至乙○○經營設於彰化縣大村鄉○○○路112號之
    「泰國小吃部」內消費之際，並直接當面向乙○○表示購買
    價格新臺幣（下同）1千元之第二級毒品甲基安非他命後，
    由乙○○分別於如附表所示之時、地，販賣如附表「交易價
    格欄」之第二級毒品甲基安非他命予「山尼」收受。嗣經警
    方據報於民國98年4月21日下午1時20分，持臺灣彰化地方法
    院核發之搜索票，至乙○○經營設於上址處之「泰國小吃部
    」搜索，而查獲上情，另扣得其所有而無積極證據足資證明
    與本案有關之行動電話1支（內裝門號0000000000號SIM卡）
    、第二級毒品甲基安非他命89包、大麻1包、吸食器1組、玻
    璃吸食器7支、塑膠鏟管2支、存摺2本、包裝袋77個、小包
    裝紙60張、電子磅秤2臺、行動電話3支、現金新臺幣（下同
    ）10萬元；另扣得其妻所有亦與本案無關之存摺1本。
二、案經彰化縣警察局員林分局報請臺灣彰化地方法院檢察署檢
    察官偵查起訴。
    理    由
一、證據能力之說明：
（一）刑事訴訟法第159條之1第2項規定：「被告以外之人於偵
      查中向檢察官所為之陳述，除顯有不可信之情況者外，得
      為證據。」，故被告以外之人於偵查中向檢察官所為之陳
      述，其性質要屬傳聞證據，但依該項立法理由之說明，現
      階段刑事訴訟法規定檢察官代表國家偵查犯罪、實施公訴
      ，依法其有訊問被告、證人及鑑定人之權，證人、鑑定人
      且須具結，而實務運作時，偵查中檢察官向被告以外之人
      所取得之陳述，原則上均遵守法律規定，不致違法取供，
      其可信性極高，為兼顧理論與實務，在除顯有不可信之情
      況者外，被告以外之人於偵查中向檢察官所為之陳述，得
      為證據。所謂「顯有不可信之情況」，係指陳述是否出於
      供述者之真意，有無違法取供情事之信用性而言，故應就
      偵查筆錄製作之原因、過程及其功能等加以觀察其信用性
      ，據以判斷該項陳述是否有顯不可信之情況，並非對其陳
      述內容之證明力如何加以論斷（最高法院94年度臺上字第
      629號判決意旨可資參照）。經查，本案證人「山尼」於
      偵查中具結證述之內容，查無前述之顯有不可信之情況者
      ，依上開之說明，具有證據能力。且上開證人證言，並經
      本院將上開證人筆錄提示予被告供其閱覽並告以要旨，則
      該證人於偵查中之陳述即屬完足調查之證據，而得作為判
      斷之依據。
（二）按公務員職務上製作之紀錄文書、證明文書，及從事業務
      之人於業務上或通常業務過程所須製作之紀錄文書、證明
      文書，除顯有不可信之情況外，得為證據，刑事訴訟法第
      159條之4第1、2款定有明文。本案下述所使用之外勞居留
      資料查詢明細內容顯示畫面1紙，係屬公務員及從事業務
      之人於通常業務過程所為之紀錄文書，無預見日後可能會
      被提供作為證據之偽造動機，且查無其他顯然不可信之情
      況，依上揭條文規定，得作為證據。
二、上揭犯罪事實，業據被告分別於偵訊中、原審及本院審理時
    均坦承不諱（見98年度偵字第8694號卷〔下稱偵查卷〕第83
    至84頁、原審卷第37頁、本院卷第31至32頁），核與證人「
    山尼」於偵訊中具結證述相符（見偵查卷第57至60頁、第71
    至72頁），衡酌證人「山尼」與被告並無仇恨嫌隙，在客觀
    上證人「山尼」並無虛詞誣陷被告之必要，另觀諸證人「山
    尼」於偵訊中證述，其係直接至被告所經營位於上址之泰國
    小吃部，向被告購買第二級毒品甲基安非他命，且購買第二
    級毒品甲基安非他命之交易方式等相關細節性事項，要與被
    告於原審審理中自白內容相符，且相當明確，故此部分之證
    詞並無瑕疵，應可採信。此外復有外勞居留資料查詢明細內
    容顯示畫面1紙（見偵查卷宗第12頁）附卷可稽。是被告確
    有於如附表所示之時間、地點，分別販賣第二級毒品甲基安
    非他命予證人「山尼」共計3次之事實，均應堪認定。另第
    二級毒品甲基安非他命害人匪淺，政府明令禁止販賣，若非
    有利可圖，被告當無甘冒重典而販賣之理，況被告係利用向
    他人購得甲基安非他命後，藉轉售與證人「山尼」賺取差價
    牟利，共計獲利約5、6百元等情，業經被告於原審審理中陳
    述明確（見原審卷第37頁）。是被告就如附表所示部分，有
    從中賺取牟利之意圖及事實，亦可認定。綜上所述，被告於
    前開偵查及原審、本院審理中之自白，均核與上揭事證相符
    ，應堪採信，本案事證明確，被告上開犯行，均足堪認定。
三、論罪科刑之理由：
（一）新舊法之比較：被告為犯罪行為後，毒品危害防制條例第
      4條第1項、第17條第2項已於98年5月20日修正公布，依中
      央法規標準法第13條之規定，自公布日起算至第3日發生
      效力，故應於同年月22日生效。又按「行為後法律有變更
      者，適用行為時之法律。但行為後之法律有利於行為人者
      ，適用最有利於行為人之法律」，刑法第2條第1項定有明
      文。再按行為後法律有變更，致發生新舊法比較適用時，
      除與罪刑無關者，例如易刑處分、拘束人身自由之保安處
      分等事項，不必列入綜合比較，得分別適用有利於行為人
      之法律，另從刑原則上附隨於主刑一併比較外，於比較新
      舊法時應就罪刑有關之一切情形，含本刑及有關之共犯、
      未遂犯、想像競合犯、牽連犯、連續犯、結合犯，以及累
      犯加重、自首減輕暨其他法定加減原因（如身分加減）與
      加減例等，綜其全部罪刑之結果為比較後，擇較有利者為
      整體之適用，不能予以割裂而分別適用個別有利之條文，
      此有最高法院95年5月23日95年第8次刑庭會議決議第一、
      （四）則可資參照。茲綜合比較修正前後之規定如下：
  １、修正後毒品危害防制條例第4條第2項規定為「製造、運輸
      、販賣第二級毒品者，處無期徒刑或七年以上有期徒刑，
      得併科新臺幣一千萬元以下罰金」，同項修正前之規定則
      為「製造、運輸、販賣第二級毒品者，處無期徒刑或七年
      以上有期徒刑，得併科新臺幣七百萬元以下罰金」。經比
      較新舊法之結果，修正前之規定較為有利於被告。
  ２、修正後毒品危害防制條例第17條新增第2項「犯第四條至
      第八條之罪於偵查及審判中均自白者，減輕其刑」之規定
      ，比較修正前、後該條文結果，修正後之規定係屬法定減
      輕原因，對被告較為有利。
  ３、綜合比較結果，毒品危害防制條例第4條第2項、第17條第
      2項之規定，係對法定刑度與減輕其刑之適用規定，自不
      宜割裂而分別為新舊法之適用，經綜合全部罪刑之結果而
      為比較，被告於偵查、審判中均自白犯罪，有修正後毒品
      危害防制條例第17條第2項規定之法定減輕原因，則修正
      前之規定並無較為有利於被告，自應全部適用修正後毒品
      危害防制條例第4條第2項及第17條第2項之規定。
（二）按甲基安非他命屬毒品危害防制條例第2條第2項第2款所
      規定之第二級毒品，不得非法持有、販賣。核被告就附表
      編號1至編號3部分所為，均係犯修正後毒品危害防制條例
      第4條第2項之販賣第二級毒品罪。被告3次持有第二級毒
      品甲基安非他命之目的，既各在販賣第二級毒品甲基安非
      他命，則其持有第二級毒品甲基安非他命之低度行為，應
      分別各為販賣之高度行為所吸收，均不另論罪。
（三）公訴意旨雖以被告上揭販賣第二級毒品甲基安非他命之犯
      行，應構成集合犯等語，然按集合犯係指犯罪構成要件之
      行為，依其本質、犯罪目的或社會常態觀之，常具有反覆
      、繼續為之之特性，此等反覆實行之行為，於自然意義上
      雖係數行為，但依社會通念，法律上應僅為一總括之評價
      ，法律乃將之規定為一獨立之犯罪類型，而為包括一罪。
      故犯罪是否包括一罪之集合犯，客觀上，應斟酌其法律規
      定文字之本來意涵、實現該犯罪目的之必要手段、社會生
      活經驗中該犯罪實行常態及社會通念等；主觀上，則視其
      是否出於行為人之一次決意，並秉持刑罰公平原則，加以
      判斷。而販賣第一、二級毒品罪立法者在預定之構成要件
      類型上，並無反覆實施始能成立該罪（最高法院97年度臺
      上字第873號、97年度臺上字第1060號、97年度臺上字第
      1400號判決要旨參照）。亦即，毒品危害防制條例中之「
      販賣毒品罪」，究與一般經營事業而反覆進行同一社會活
      動之態樣有別，立法上亦無將之歸為有反覆實施一犯罪類
      型之意思，自不能因其構成要件中有「販賣」2字，或各
      次販賣之時間接近，即認為係「集合犯」。本案被告於附
      表所示之販賣第二級毒品行為，在時間差距上，可以分開
      ，在刑法評價上，各具獨立性，即非集合犯，是本院認為
      被告各次之販賣第二級毒品甲基安非他命之行為，均在滿
      足各次之構成要件，各具獨立性，前後各販賣行為應一罪
      一罰，非論以集合犯之1罪。公訴意旨上揭所述，尚有誤
      會，容有未洽。是依上述說明，被告所犯上開販賣第二級
      毒品罪，犯意各別，行為互異，應分論併罰。
（四）又被告於偵查中及原審、本院審判中均自白犯罪，有如前
      述（見偵查卷第83至84頁、原審卷第37頁、本院卷第31至
      32頁），均應依修正後毒品危害防制條例第17條第2項之
      規定減輕其刑。
（五）原審法院因認被告之罪證明確，適用毒品危害防制條例第
      4條第2項（修正後）、第17條第2項（修正後）、第19條
      第1項、刑法第11條、第2條第1項、第51條第5款之規定，
      並審酌被告雖明知第二級毒品甲基安非他命戕害國人身心
      健康，為圖一己之私利竟分別販賣第二級毒品甲基安非他
      命予購買毒品者，販賣第二級毒品甲基安非他命影響社會
      治安不輕、戕害國民身心健康，惟念其於犯後坦承上揭販
      賣甲基安非他命之犯行，且販賣所得非鉅，販賣對象僅有
      1人等一切情狀，各量處如附表主文欄所示之刑，並定其
      應執行之刑為有期徒刑五月二月，核其認事用法均無違誤
      ，量刑亦屬妥適，應予維持。被告提起上訴，認為扣案之
      證物係原審另案98年度訴字第1324號案件之證物，並主張
      有想像競合犯之適用，且於本院審理時請求將本案與上開
      原審另案合併審理云云，然扣案之證物，原審及本院均認
      與本案無關，而未將之作為認定被告本案犯行之證物，又
      所謂想像競合犯係指一行為觸犯數罪名，而侵害數法益之
      情形（見刑法第55條），本案如附表所示，被告3次犯行
      ，分別係在98年2月、3月、4月間，且各次均為販賣第二
      級毒品甲基安非他命一次，並無觸犯數罪名之情事，即與
      想像競合犯之要件不符，另本案檢察官起訴而繫屬原審之
      時間為98年11月13日，而原審另案98年度訴字第1324號案
      件，業已辯論終結，嗣於同年月24日宣判，被告之後對該
      案提起上訴，於99年2月22日繫屬本院，本院於99年3月17
      日以99年度上訴字第405號判決駁回上訴等情，此有臺灣
      高等法院被告前案紀錄表1份及上開案號刑事判決2份在卷
      可憑，故本案於本院99年3月22日審理時，上開另案業已
      判決，即無合併審理之可能與實益，綜上，被告上訴意旨
      均無理由，應予以駁回。
（六）按毒品危害防制條例第19條第1項規定，犯第4條之罪者，
      其供犯罪所用或因犯罪所得之財物，均沒收之，如全部或
      一部不能沒收時，追徵其價額或以其財產抵償之。但該條
      項並無如同條例第18條第1項所定「不問屬於犯人與否，
      沒收之」之明文，自屬相對沒收主義之立法。是其應沒收
      之物，應以屬被告所有者為限。又該規定所稱「追徵其價
      額」者，係指所沒收之物為金錢以外之其他財物而無法沒
      收時，應追徵其價額，使其繳納與原物相當之價額。如所
      得財物為金錢而無法沒收時，始應「以其財產抵償之」（
      最高法院95年度臺上字第305號判決要旨參照）。至毒品
      危害防制條例第19條規定，所稱因犯罪所得之物，自以實
      際所得者為限，苟無所得或尚未取得者，自無從為沒收追
      繳之諭知（最高法院89年度臺上字第3434號判決要旨參照
      ）。又毒品危害防制條例第18條第1項前段之規定，乃刑
      法第38條第1項第1款之特別規定，此所稱查獲之毒品，係
      指有罪判決書於事實欄內，已經認定為被告有罪事實之毒
      品，即足當之，不以仍屬於被告所有者為限（最高法院92
      年度臺非字第297號裁判要旨參照）。經查：
  １、被告上揭販賣第2級毒品甲基安非他命之所得，業經證人
      「山尼」交付予被告收取，即各如附表交易價格欄所示之
      財物，雖均未扣案，然屬被告因犯罪所得之財物，各應依
      毒品危害防制條例第19條第1項之規定宣告沒收，如全部
      或一部不能沒收時，應以其財產抵償之。原審雖宣告多數
      沒收之情形，未予定應執行，然按同一判決有二罪以上宣
      告沒收，而於定執行刑時，關於沒收部分未予定應執行之
      刑，因刑第51條第9款規定原為「宣告多數沒收者，併執
      行之」故對於宣告多數之沒收，定其應執行之刑與否，結
      果並無不同，同一判決宣告多數之沒收，未予定其應執行
      之刑，亦尚難謂為違法（見最高法院94年度第13次刑事庭
      會議決議）。是依上開決議意旨，原審宣告多數沒收但未
      予定應執行，尚難謂為違法，併予敘明。
  ２、至另案扣案之行動電話1支（內含0000000000號SIM卡1張
      ）、第二級毒品甲基安非他命89包、大麻1包、吸食器1
      組、玻璃吸食器7支、塑膠鏟管2支、存摺2本、包裝袋77
      個、小包裝紙60張、電子磅秤2臺、行動電話3支、現金10
      萬元等物，雖均為被告所有之物，並為供其另案販賣第2
      級毒品甲基安非他命所用之物，或僅供自己施用毒品所用
      之物；另扣案之被告之妻存摺1本係屬被告之妻所有之物
      等情，業據被告於原審審理中陳述明確，並有原審98年度
      訴字第1324號刑事判決1份附卷可參，且本院查無積極證
      據證明與本案販賣毒品之犯行有關，爰均不予宣告沒收（
      最高法院94年度臺上字第1227號判決意旨參照），附此敘
      明。
據上論斷，應依刑事訴訟法第368條，判決如主文。
本案經檢察官甲○○到庭執行職務。
中    華    民    國    99    年    4     月    6     日
            刑事第十二庭  審判長法  官  康  應  龍
                                法  官  黃  家  慧
                                法  官  楊  真  明
上列正本證明與原本無異。
如不服本判決應於收受送達後10日內向本院提出上訴書狀，其未
敘述上訴理由者，並得於提起上訴後10日內向本院補提理由書（
均須按他造當事人之人數附繕本）「切勿逕送上級法院」。
                                書記官  李  淑  芬
中    華    民    國    99    年    4     月    6     日
附表：
┌─┬─────┬─────┬──────┬───┬────────────┬─────────┐
│編│ 販賣時間 │   地 點  │   相對人   │交易價│        備   註         │     主     文    │
│號│ （民國） │          │     及     │格（新│                        │                  │
│  │          │          │  交易方式  │臺幣）│                        │                  │
├─┼─────┼─────┼──────┼───┼────────────┼─────────┤
│1 │於98年2 月│彰化縣大村│由「山尼」至│1 千元│證人「山尼」於警詢中之證│乙○○販賣第二級毒│
│  │10日當日或│鄉○○○路│乙○○經營設│      │述、偵訊中具結證述（見偵│品，處有期徒刑年│
│  │約1 、2 日│112 號之「│於彰化縣大村│      │查卷第7至9頁、第57至60頁│拾月。未扣案販賣第│
│  │後之某日  │泰國小吃部│鄉○○○路11│      │、第71至72頁）          │二級毒品所得新臺幣│
│  │          │」        │2號之「泰國 │      │                        │壹仟元沒收之，如全│
│  │          │          │小吃部」內消│      │                        │部或一部不能沒收時│
│  │          │          │費之際，直接│      │                        │，以其財產抵償之。│
│  │          │          │當面向乙○○│      │                        │                  │
│  │          │          │表示購買價格│      │                        │                  │
│  │          │          │1千元甲基安 │      │                        │                  │
│  │          │          │非他命後，由│      │                        │                  │
│  │          │          │乙○○將甲基│      │                        │                  │
│  │          │          │安非他命交予│      │                        │                  │
│  │          │          │「山尼」並收│      │                        │                  │
│  │          │          │取現金。    │      │                        │                  │
├─┼─────┼─────┼──────┼───┼────────────┼─────────┤
│2 │於98年3 月│同上      │同上        │1 千元│同上                    │乙○○販賣第二級毒│
│  │10日當日或│          │            │      │                        │品，處有期徒刑年│
│  │約1 、2 日│          │            │      │                        │拾月。未扣案販賣第│
│  │後之某日  │          │            │      │                        │二級毒品所得新臺幣│
│  │          │          │            │      │                        │壹仟元沒收之，如全│
│  │          │          │            │      │                        │部或一部不能沒收時│
│  │          │          │            │      │                        │，以其財產抵償之。│
├─┼─────┼─────┼──────┼───┼────────────┼─────────┤
│3 │於98年4 月│同上      │同上        │1 千元│同上                    │乙○○販賣第二級毒│
│  │10日當日或│          │            │      │                        │品，處有期徒刑年│
│  │約1 、2 日│          │            │      │                        │拾月。未扣案販賣第│
│  │後之某日  │          │            │      │                        │二級毒品所得新臺幣│
│  │          │          │            │      │                        │壹仟元沒收之，如全│
│  │          │          │            │      │                        │部或一部不能沒收時│
│  │          │          │            │      │                        │，以其財產抵償之。│
└─┴─────┴─────┴──────┴───┴────────────┴─────────┘
附錄本判決論罪科刑法條
毒品危害防制條例第4條第2項（修正後）：
  製造、運輸、販賣第二級毒品者，處無期徒刑或7年以上有期徒
  刑，得併科新臺幣1千萬元以下罰金。

司法院資訊處製作；財團法人民間司法改革基金會備份。
